---
title: "Gestion de Portefeuille"
subtitle: "Ex-2: Modèle Moyenne-Variance"
author: Patrick Hénaff
date: "Version: `r format(Sys.Date(), '%d %b %Y')`"
output:
  pdf_document:
    keep_tex: true
    fig_caption: yes
    latex_engine: pdflatex
geometry: margin=1in

header-includes:
  - \usepackage[utf8]{inputenc}

bibliography: ../../library.bib
csl: ../../apa.csl
---

```{r setup, include=FALSE}
knitr::opts_chunk$set(echo = FALSE)
```

```{r load-libraries, include=FALSE, echo=TRUE}
library(quantmod)
library(xts)
library(hornpa)
library(lubridate)
library(xtable)
library(PerformanceAnalytics)
library(TTR)
library(SuppDists)
library(lubridate)
library(roll)
library(Hmisc)
library(nFactors)
library(kableExtra)
library(quadprog)

get.src.folder <- function() {
  path.expand("../GP/src")
}

get.data.folder <- function() {
  path.expand("../GP/data")
}

source(file.path(get.src.folder(), 'utils.R'))
source(file.path(get.src.folder(), 'FileUtils.R'))
```

# Données

## Séries de rendement quatidien pour 11 valeurs:

```{r, eval=TRUE, echo=TRUE, warning=FALSE}
daily.ret.file <- file.path(get.data.folder(), "daily.ret.rda")
load(daily.ret.file)
kable(table.Stats(daily.ret), "latex", booktabs=T) %>% kable_styling(latex_options="scale_down")
```

## Rendement annuel moyen:

```{r, echo=TRUE}
kable(252*100*colMeans(daily.ret), "latex", booktabs=T, digits=1, col.names=c("Rendement (%)"),
      caption="Rendement annuel moyen")
```

## Matrice de corrélation des rendements:

```{r, echo=TRUE}
correl <- cor(daily.ret)
correl[lower.tri(correl)] <- NA
options(knitr.kable.NA = '')
kable(correl, "latex", booktabs=T, digits=2, caption="Corrélation des rendements quotidiens") %>%
kable_styling(latex_options="scale_down")
```

# Modèle Moyenne Variance

+ Calculer le portefeuille de variance minimale formé à l'aide des 11 titres ci-dessus.

```{r, echo=TRUE}
cov.all <- cov(daily.ret)
n <- ncol(daily.ret)
dvec <- rep(0, n)
Amat <- matrix(1, nrow=n, ncol=1)
bvec <- 1
sol <- solve.QP(cov.all, dvec, Amat, bvec, meq=1)
print(sol$solution)
```


Solution avec poids positifs:

```{r, echo=TRUE}
A.neq <- diag(n)
A.eq <- matrix(1, nrow=n, ncol=1)
Amat <- cbind(A.eq, A.neq)
bvec <- c(1, rep(0,n))
sol <- solve.QP(cov.all, dvec, Amat, bvec, meq=1)
print(sol$solution)
```

+ Calculer le portefeuille risqué qui procure un rendement espéré de 13% par an.

+ Si le taux sans risque est de 4%, quel est le portefeuille tangent correspondant?

